【裁判字號】    96,易,1204
【裁判日期】    970124
【裁判案由】    妨害自由等
【裁判全文】
臺灣桃園地方法院刑事判決              96年度易字第1204號
公  訴  人  臺灣桃園地方法院檢察署檢察官
被      告  乙○○
上列被告因妨害自由等案件，經檢察官提起公訴（96年度偵字第
12982號），本院判決如下︰
    主  文
乙○○以其他非法方法，剝奪人之行動自由，處有期徒刑陸月，
減為有期徒刑參月，如易科罰金，以銀元參佰元即新臺幣玖佰元
折算壹日；又因過失致人於死，處有期徒刑捌月，減為有期徒刑
肆月，如易科罰金，以銀元參佰元即新臺幣玖佰元折算壹日。應
執行有期徒刑陸月，如易科罰金，以銀元參佰元即新臺幣玖佰元
折算壹日。緩刑參年。
    事  實
一、乙○○於民國95年間因胡氏天蘭之介紹而認識自越南來台工
    作之謝氏紅錦。於95年6 月24日（起訴書誤載為95年7 月24
    日）晚間某時，乙○○約謝氏紅錦一同外出購買水果，謝氏
    紅錦因不願單獨與乙○○外出，遂邀同其友人胡氏天蘭一同
    前往，因胡氏天蘭正在桃園縣楊梅鎮業強公司工廠工作，故
    僅答應以上廁所之名義，短暫與乙○○、謝氏紅錦至業強公
    司工廠附近之水果攤購買水果，並要求謝氏紅錦至業強公司
    工廠門口搭載。嗣於同日晚間9 時許，乙○○乃駕駛其所有
    之車牌號碼GO-5001 號自用小客車（下稱上開車輛）至謝氏
    紅錦位於桃園縣楊梅鎮○○○街47巷5 號的宿舍搭載謝氏紅
    錦，謝氏紅錦上車後即向乙○○表示欲先前往工廠搭載胡氏
    天蘭同往，惟遭乙○○拒絕，謝氏紅錦隨即向乙○○表示欲
    下車，詎料乙○○竟基於剝奪他人行動自由之犯意，不顧謝
    氏紅錦下車之要求繼續駕駛上開車輛進入國道1 號高速公路
    往北行駛，以此非法方式剝奪謝氏紅錦之行動自由；又上開
    車輛進入高速公路之際，謝氏紅錦仍一再要求乙○○讓其下
    車，且乙○○亦看見謝氏紅錦以手觸摸車門鎖，乙○○自得
    預見謝氏紅錦有開車門跳車之可能，且於跳車後，勢將可能
    因高速撞擊地面或路旁護欄，甚或遭後車碾壓而死亡，乙○
    ○竟確信謝氏紅錦不敢貿然跳車，而繼續加速行駛，嗣謝氏
    紅錦因心生畏懼、為求自保，遂在國道1 號高速公路北向66
    .9 公 里處自乙○○駕駛之上開車輛躍下，經翻滾後倒臥在
    外側車道與路肩之間，因而受有頭部外傷顱內出血及腦死、
    中樞神經衰竭等傷害，乙○○見狀緊急停車，將謝氏紅錦抱
    上上開車輛，並立即將謝氏紅錦載往中壢壢新醫院急救，迄
    至同月29日晚間11時許，謝氏紅錦仍因傷重不治死亡。
二、案經謝氏紅錦之父甲○ ○○○ ○○○○ 訴由臺灣桃園地方法院檢察
    署檢察官偵查起訴。
    理  由
一、按被告以外之人於審判外之言詞或書面陳述，除法律有規定
    者外，不得作為證據；被告以外之人於審判外之陳述，雖不
    符前4 條之規定，而經當事人於審判程序同意作為證據，法
    院審酌該言詞陳述或書面陳述作成時之情況，認為適當者，
    亦得為證據；當事人、代理人或辯護人於法院調查證據時，
    知有第159 條第1 項不得為證據之情形，而未於言詞辯論終
    結前聲明異議者，視為有前項之同意。刑事訴訟法第159 條
    第1 項、第159 條之5 就此分別定有明文。經查，本案所引
    用之供述及非供述證據，經本院依法踐行調查證據程序，檢
    察官及被告均不爭執各該證據之證據能力，且迄本院言詞辯
    論終結前未就上開證據之證據能力聲明異議，又查無依法應
    排除其等證據能力之情形，是後述所引用證據之證據能力均
    無疑義，依法自有證據能力，均得作為本案證據，先予敘明
    。
二、訊據被告乙○○固坦承其有於95年6 月24日駕車載謝氏紅錦
    外出購買水果，而行經國道1 號高速公路北上66.9公里處，
    謝氏紅錦突然開車門跳車，因此受有頭部外傷顱內出血及腦
    死、中樞神經衰竭，經送醫後於95年6 月29日晚間11時許不
    治死亡等情，惟矢口否認有何妨害自由、過失致人於死之犯
    行，並辯稱：案發當時，伊係與謝氏紅錦相約至中壢市新民
    市場買水果，謝氏紅錦上車後並沒有向伊表示要帶胡氏天蘭
    一起去，且伊因細故有與謝氏紅錦發生爭執，而於伊駕車進
    入高速公路匝道時，謝氏紅錦才向伊表示要下車，但因車輛
    已進入匝道無法迴轉或任意停車，伊便未答應謝氏紅錦之要
    求，而繼續往前行駛，伊並沒有看到謝氏紅錦跳車，因此認
    為謝氏紅錦係因車門未關好而不慎跌出車外致死，並非故意
    跳車云云。然查：
（一）謝氏紅錦於95年6 月24日晚間某時，因自高速行駛之上開
      車輛掉出車外，受有頭部外傷顱內出血及腦死、中樞神經
      衰竭，而於95年6 月29日晚間11時許，因傷重不治死亡等
      情，業據被告乙○○於警詢及檢察官訊問時供認在卷，並
      有臺灣桃園地方法院檢察署檢察官相驗屍體證明書、法醫
      驗斷書、壢新醫院診斷證明書、解剖筆錄、法務部法醫研
      究所95年9 月29日法醫理字第0950003339號函及隨函檢附
      之（95）醫鑑字第1364號鑑定書（見95年度相字第1085號
      卷第14頁、第27至34頁、第43至50頁）在卷可佐，是謝氏
      紅錦於上開時、地，因自高速行駛之車輛中掉出車外，受
      有頭部外傷顱內出血及腦死、中樞神經衰竭死亡一情，是
      堪認定。
（二）又證人胡氏天蘭於警詢、檢察官訊問時證稱：謝氏紅錦於
      95年6 月24日晚間9 時20分許，曾有以越南文傳簡訊給伊
      ，簡訊內容為「老男人剛打電話，我要請他帶我去買水果
      ，我很害怕不敢一個人出去。我到公司時撥電話，妳向阿
      溶說到外面去買飲料，跟我一起去」，過了5 分鐘後，謝
      氏紅錦又打電話給伊，說了跟上開簡訊內容一樣的事情，
      伊當時並沒有問謝氏紅錦為何會覺得害怕，但從謝氏紅錦
      講話的語氣與平常不一樣，伊感覺謝氏紅錦有點害怕，遂
      答應陪同謝氏紅錦一起出去，並要謝氏紅錦到工廠門口時
      打電話給伊，伊再出來，但之後就沒有再接到謝氏紅錦的
      電話，而謝氏紅錦都是用「老男人」來稱呼被告等語明確
      ，復有手機簡訊畫面照片及譯文在卷可稽（見本院96年度
      審易第195 號卷第37頁），而被告乙○○於警詢、檢察官
      訊問及本院審理時亦供述：伊當時係至謝氏紅錦居住之宿
      舍搭載謝氏紅錦，謝氏紅錦上車後，車輛行經青年路中華
      汽車公司時，謝氏紅錦有向伊表示要到公司看同事，但伊
      不同意，仍繼續往高速公路的方向開，而於上匝道接近高
      速公路處，謝氏紅錦表示要下車，但伊並沒有理會等語，
      再參以國道公路警察局第一警察隊所繪製之現場圖及拍攝
      之現場照片（附於本院卷）可知，被告至謝氏紅錦位於桃
      園縣楊梅鎮○○○街47巷5 號之宿舍搭載謝氏紅錦後，係
      沿青山六街、青山一街接青年路到達中華汽車公司之展示
      處，而於該路口左轉即可上國道1 號高速公路幼獅交流道
      ，然於該路口右轉則可至業強公司，而於上開車輛行經中
      華汽車公司之展示處時，謝氏紅錦既已向被告表明欲先前
      往業強公司，被告此時仍有機會依照謝氏紅錦之要求右轉
      前往業強公司，或就此停車讓謝氏紅錦下車，然被告竟違
      反謝氏紅錦之意願，仍執意將車輛左轉行駛上國道1 號高
      速公路匝道，以此非法方法剝奪謝氏紅錦行動之自由，是
      認被告上開剝奪行動自由之犯行，堪以認定。
（三）又被告於警詢、檢察官訊問及本院審理時亦供述：案發當
      時，謝氏紅錦曾2 次開車門表示要下車，第1 次是在進入
      匝道接近高速公路的地方，伊當時以為謝氏紅錦在開玩笑
      ，伊有叫謝氏紅錦將車門關好，第2 次是在進入高速公路
      後，伊有用眼角看到謝氏紅錦在摸車門鎖，當時車子的時
      速約70、80公里等語，可見謝氏紅錦於被告不願載其前往
      業強公司時，即已明確表示下車之意願，且被告已有2 次
      目睹謝氏紅錦開車門作勢跳車之情形，足認被告當時自得
      預見謝氏紅錦有隨時開車門跳車之可能，而依被告當時駕
      駛之車輛已行駛於高速公路上及其當時行車之時速，亦可
      預見謝氏紅錦於跳車後，勢將可能因高速撞擊地面或路旁
      護欄，甚或遭後車碾壓而死亡之情形，惟被告竟確信謝氏
      紅錦不敢貿然跳車，而繼續加速行駛，致謝氏紅錦因心生
      畏懼、為求自保而跳車，因此傷重不治死亡，堪認被告對
      於謝氏紅錦之死亡，實具有過失無訛。且被告之過失行為
      與本件謝氏紅錦之死亡結果間具有相當之因果關係。
（四）綜上所述，被告上開所辯，核屬事後卸責之詞，不足採信
      。本件事證明確，被告上揭妨害自由、過失致人於死之犯
      行，均洵堪認定，均應依法論科。
三、查本件被告犯罪後，刑法部分條文已於94年2 月2 日修正公
    布，並於95年7 月1 日起施行，依修正施行後刑法第2 條第
    1 項規定，行為後法律有變更者，適用行為時之法律。但行
    為後之法律有利於行為人者，適用最有利於行為人之法律，
    此係規範行為後法律變更所生新舊法律比較適用之準據法，
    本身尚無新舊法比較之問題，故於刑法修正施行後，應一律
    適用現行刑法第2 條第1 項之規定，為「從舊從輕」之比較
    。比較時應就罪刑有關之共犯、未遂犯、想像競合犯、牽連
    犯、連續犯、結合犯，以及累犯加重、自首減輕暨其他法定
    加減原因（如身分加減）與加減例等一切情形，綜其全部罪
    刑之結果而為比較（最高法院95年度第8 次刑事庭會議決議
    參照）。又如涉及裁量權行使者，須於裁量行使時，方有比
    較適用問題，如易科罰金、易服勞役、緩刑及保安處分之宣
    告等。故前述一般綜合罪刑之結果而為比較，以決定罪刑之
    適用時，不就易科罰金等列為比較，必須已決定為緩刑、保
    安處分之宣告，所處之刑得易科罰金或易服勞役時，始就各
    該緩刑等部分決定其適用標準，此部分得予割裂適用，是為
    例外。就易科罰金、易服勞役而言，則應依修正後刑法第 2
    條第1 項規定，分別適用最有利於行為人之法律（最高法院
    95 年 度臺上字第5125、5343、6171號判決意旨參照）。至
    行為後刑法條文經修正，惟無有利、不利情形，應適用裁判
    時法（最高法院95年度第21次刑事庭會議決議參照）。經查
    ：
（一）關於刑法第302 條第1 項剝奪他人行動自由罪及刑法第27
      6 條第1 項之過失致人於死罪等罪之法定罰金刑部分，分
      別由原定貨幣單位銀元300 元、2000元以下罰金，並依罰
      金罰鍰提高標準條例第1 條前段規定提高為10倍，提高後
      折算為新臺幣9,000 元、60,000元以下罰金，然依修正後
      刑法施行法第1 條之1 第1 項、第2 項前段之規定，修正
      為貨幣單位為新臺幣，並就所定數額提高為30倍，亦即分
      別修正為新臺幣9,000 元、60,000元以下罰金；而關於罰
      金法定刑之最低度部分，由修正前刑法第33條第5 款規定
      為銀元1 元以上，依罰金罰鍰提高標準條例第1 條前段提
      高為10倍，提高後再折算新臺幣為30元以上，修正後刑法
      第33條第5 款則修正為新臺幣1,000 元以上，以百元計算
      ；經比較行為時法與裁判時法，關於修正之罰金刑最高度
      部分，行為時法與裁判時法輕重相同，行為時法並無不利
      於被告情形，而就修正之罰金刑最低度部分，行為時法較
      有利於被告。
（二）關於刑法第41條第1 項前段易科罰金之折算標準部分，被
      告行為時之易科罰金折算標準，修正前罰金罰鍰提高標準
      條例第2 條（現已刪除）規定，就其原定數額銀元1 元以
      上3 元以下提高為100 倍折算1 日，則被告行為時之易科
      罰金折算標準，應以銀元100 元以上300 元以下折算1 日
      ，折算為新臺幣即以新臺幣300 元以上900 元以下折算 1
      日；修正後之刑法第41條第 1項前段則規定：「犯最重本
      刑為5年以下有期徒刑以下之刑之罪，而受6個月以下有期
      徒刑或拘役之宣告者，得以新臺幣1,000元、2,000元或3,
      000元折算1日，易科罰金。」，比較修正前後之易科罰金
      折算標準，以修正施行前之規定，較有利於被告。
（三）關於刑法第51條數罪併罰之規定，修正前刑法第51條第 5
      款規定：「宣告多數有期徒刑者，於各刑中之最長期以上
      ，各刑合併之刑期以下，定其刑期。但不得逾20年」，修
      正後刑法第51條第5 款則規定：「宣告多數有期徒刑者，
      於各刑中之最長期以上，各刑合併之刑期以下，定其刑期
      。但不得逾30年」，比較結果，修正後刑法並非較有利於
      行為人，依刑法第2 條第1 項前段之規定，仍應依修正前
      刑法，定其應執行之刑。
（四）又關於刑法第74條緩刑之規定固亦於94年2 月2 日修正，
      並於95年7 月1 日施行。惟按犯罪在新法施行前，新法施
      行後，緩刑之宣告，應適用新法第74條之規定（最高法院
      95年度第8 次刑事庭會議決議參照），是無新舊法比較適
      用之問題，而應直接適用修正後之規定。
（五）綜上所述，本件經比較結果，關於罰金、易科罰金及數罪
      併罰之規定，以被告行為時刑法之規定較有利於被告，是
      應依修正後刑法第2 條第1 項前段之規定，適用被告行為
      時即修正前刑法之規定。而關於緩刑之規定則應直接適用
      修正後之規定。
四、核被告乙○○所為，係犯行為時刑法第302 條第1 項之剝奪
    他人行動自由罪及行為時刑法第276 條第1 項之過失致人於
    死罪。公訴意旨認被告上開剝奪行動自由之犯行，係犯刑法
    第304 條之強制罪，尚有未洽，惟起訴基本事實相同，爰依
    法變更起訴法條。被告所犯上開2 罪間，行為互殊，應予分
    論併罰。爰審酌被告於謝氏紅錦多次要求下車時，竟不顧謝
    氏紅錦之意願，高速行駛於高速公路上，致使謝氏紅錦因心
    生畏懼、為求自保，不得已自高速行駛之車輛跳下，謝氏紅
    錦當時內心的恐懼可見一斑，且被告於事故發生後，猶一味
    否認犯行、推諉卸責，誠屬不該，並衡以被告犯罪之動機、
    目的、手段、素行、智識程度等一切情狀，分別量處如主文
    所示之刑，以為懲儆。
五、再查，中華民國九十六年罪犯減刑條例於95年7 月4 日公布
    ，於96年7 月16日施行。按犯罪在中華民國96年4 月24日以
    前者，除中華民國96年罪犯減刑條例另有規定外，依下列規
    定減刑：……有期徒刑、拘役或罰金，減其刑期或金額2 分
    之1 ；又依本條例應減刑之罪，未經判決確定者，於裁判時
    ，減其宣告刑，並應於判決主文同時諭知其宣告刑及減得之
    刑；犯最重本刑為5 年以下有期徒刑以下之刑之罪，依本條
    例規定減為6 月以下有期徒刑、拘役者，應於為減刑裁判時
    ，併諭知易科罰金折算之標準；裁判確定前犯數罪均應減刑
    而未定執行刑者，就各罪依第2 條、第4 條、第6 條至第 8
    條規定減刑後，適用刑法第51條定其應執行之刑，中華民國
    九十六年罪犯減刑條例第2 條第1 項第3 款、第7 條第1 項
    、第2 項、第9 條、第10條第1 項分別定有明文。被告係於
    96年4 月24日前犯本件之2 罪，復核其所犯各罪並無同條例
    所定不予減刑之情形，茲依同條例第2 條第1 項第3 款規定
    ，併予於裁判時減其宣告刑2 分之1 ，並均依修正前刑法第
    41條第1 項前段、修正前罰金罰鍰提高標準條例第2 條之規
    定，諭知易科罰金之折算標準，暨定其應執行之刑，暨依修
    正前刑法第41條第1 項前段、修正前罰金罰鍰提高標準條例
    第2 條之規定，諭知易科罰金之折算標準。
六、末查，被告前未曾因故意犯罪受有期徒刑以上刑之宣告，有
    臺灣高等法院被告全國前案紀錄表在卷可稽，其因一時失慮
    致罹刑章，惟嗣後已與被害人家屬達成和解，並賠償被害人
    家屬之損失，且告訴代理人亦於本院審理時陳稱：若被告與
    被害人家屬達成和解，則同意宣告被告緩刑等語（見本院97
    年1 月7 日審判筆錄），本院因認被告經此偵審程序，應知
    警惕而無再犯之虞，宣告之刑以暫不執行為適當，爰依修正
    後刑法第74條第1 項第1 款規定併予宣告緩刑3 年，以啟自
    新。
據上論斷，應依刑事訴訟法第299 條第1 項前段、第300 條，修
正後刑法第2 條第1 項前段、第74條第1 項第1 款，行為時刑法
第302 條第1 項、第276 條第1 項，修正前刑法第41條第1 項前
段、第51條第5 款，刑法施行法第1 條之1 第1 項、第2 項前段
，修正前罰金罰鍰提高標準條例第2 條，中華民國九十六年罪犯
減刑條例第2 條第1 項第3 款、第7 條、第9 條、第10條第1 項
，判決如主文。
本案經檢察官鄭東到庭執行職務。
中    華    民    國    97    年     1    月    24    日
                刑事第十二庭審判長法  官  王  美  玲
                                  法  官  林  靜  梅
                                  法  官  羅  國  鴻
以上正本證明與原本無異。
如不服本判決，應於判決送達後10日內向本院提出上訴狀（應附
繕本），其未敘述上訴理由者，應於上訴期間屆滿後20日內補提
理由書狀於本院，上訴於臺灣高等法院。
                                  書記官  戴  育  萍
中    華    民    國    97    年    1     月    24    日
論罪科刑法條：
行為時中華民國刑法第302條
私行拘禁或以其他非法方法，剝奪人之行動自由者，處 5 年以下
有期徒刑、拘役或 3 百元以下罰金。
因而致人於死者，處無期徒刑或 7 年以上有期徒刑，致重傷者，
處 3 年以上 10 年以下有期徒刑。
第 1 項之未遂犯罰之。
行為時中華民國刑法第276條
因過失致人於死者，處2 年以下有期徒刑、拘役或2 千元以下罰
金。
從事業務之人，因業務上之過失犯前項之罪者，處5 年以下有期
徒刑或拘役，得併科3 千元以下罰金。


司法院資訊處製作；財團法人民間司法改革基金會備份。
